【裁判字號】    95,交聲,95
【裁判日期】    950525
【裁判案由】    違反道路交通管理處罰條例聲明異議
【裁判全文】
臺灣苗栗地方法院交通事件裁定        95年度交聲字第95號
原處分機關  交通部公路總局新竹區監理所苗栗監理站
異  議  人
即受處分人  捷發貨運有限公司
法定代理人  甲○○
上列異議人即受處分人因違反道路交通管理處罰條例案件，對於
交通部公路總局新竹區監理所苗栗監理站於中華民國95年2 月6
日以竹監苗字第裁54-F00000000號所為之裁決（原舉發案號：苗
栗縣警察局苗縣警交字第F00000000 號）聲明異議，本院裁定如
下：
    主  文
原處分撤銷。
捷發貨運有限公司不罰。
    理  由
一、原處分機關以：異議人即受處分人捷發貨運有限公司（下稱
    捷發公司）所有車牌號碼646-GF號營業貨運曳引車，經司機
    胡志清駕駛，於民國94年12月27日08時12分許，行經台13甲
    線冠軍磁磚前，為苗栗縣警察局竹南分局警員舉發「非砂石
    專用車擅自裝載砂石（玻璃砂）」，到案日期為95年1 月11
    日，異議人未依期限繳納，為原處分機關於95年02月06日依
    據道路交通管理處罰條例第29之1 第1 項之規定裁決，罰鍰
    新台幣（下同）40,000元。
二、異議意旨略以：異議人於上開時地點，為警舉發「非砂石專
    用車擅自裝載砂石（玻璃砂）」為事實。然本件爭議係載運
    者為何物？依道路交通安全處罰條例第29條之1第1項之規定
    ，係指「載運砂石土方未依規定使用專用車輛者。」。故本
    件所應審究者，就該載運者是否為砂石土方，果為砂石土方
    則有違上開規定，始可懲處，否則則無處罰餘地。依交通部
    所定砂石專用車係規範載運工程用之砂石，而玻璃砂則未設
    規定，本件所載貨物為玻璃砂，按玻璃砂為礦業法第3 條第
    1 項第58款所定之「礦」，非屬砂石土方範圍。準此，異議
    人所載貨物為礦砂而非砂石。因此，本件載運貨品既為玻璃
    砂，為礦業法所是認之礦砂，即與一般砂石有間，既是礦砂
    即非屬道路交通安全管理處罰條例第29條之1 第1 項所規範
    者，當無受上揭規定之拘束，本件逕依上揭規範砂石之規定
    為處分基礎，則懲處顯有不當，因而請求撤銷原處分等語。
三、經查，本件異議人捷發公司所有上開營業貨運曳引車，於94
    年12月27日08時12分許，行經台13甲線冠軍磁磚前，因車上
    裝載玻璃砂，而經苗栗縣警察局竹南分局警員舉發「非砂石
    專用車擅自裝載砂石（玻璃砂）」之違規，經異議人於舉發
    單所載應到案期間內至交通部公路總局新竹區監理所苗栗監
    理站陳述不服舉發，經上開監理機關依道路交通管理處罰條
    例第29條第1 項暨違反道路交通管理事件統一裁罰基準及處
    理細則第41條第4 項規定，於95年02月06日裁決捷發公司應
    處罰緩新台幣4 萬元整之事實，有苗栗縣警察局苗警交字第
    F00000 000號舉發違反道路交通管理事件通知單影本、交通
    部公路總局新竹區監理所苗栗監理站竹監苗字第裁54-F0000
    0000號裁決書、送達證書、照片2 張等在卷可佐，且異議人
    對於該車於上述時、地，裝載玻璃砂之客觀事實並不爭執，
    堪認異議人所有之上開車輛於上述時、地確有裝載玻璃砂於
    上開車輛之情事無誤。
四、按「礦」係指「礦業法」第3 條第1 項各款所列各礦，而「
    土石」依「土石採取法」第4 條第1 款之定義，係指「礦業
    法」第2 條（92年12月31日修正為第3 條）所列各礦以外之
    土、砂、礫及石等天然資源。「矽砂」用於製造各種不同等
    級之玻璃時，稱之為「玻璃砂」，而「矽砂」為「礦業法」
    第3 條第1 項第60款規定之「礦」，倘符合本部93年2 月19
    日經礦字第0932704020號公告之「矽砂礦設權基準」，則屬
    「礦」，依「礦業法」規定設權開採；否則即為「土石」，
    應依「土石採取法」規定辦理，有經濟部95年5 月2 日經礦
    字第09500066770 號函1 紙附卷可稽。而捷發公司94年12月
    27 日 為警所攔查時所載運之物為「玻璃砂」，亦有苗栗縣
    警察局苗警交字第F00000000 號舉發違反道路交通管理事件
    通知單在卷足憑，因此異議人所遍其所載運為玻璃砂，並非
    土石應堪採信。
五、綜上所述，異議人所有上開車輛當時為警所攔查時所載運之
    物品既為玻璃砂，而玻璃砂係為礦業法所是認之礦，即非屬
    道路交通管理處罰條例第29條之1 第1 項所規定之砂石或土
    方，自無庸使用砂石專用車輛，故原處分機關以異議人裝載
    砂石土方未依規定使用專用車輛為由，遽予裁罰異議人罰鍰
    40,000元即有未洽，本件異議為有理由，爰撤銷原處分，另
    諭知異議人不罰之裁定。
六、據上論結，應依道路交通案件處理辦法第20條前段，裁定如
    主文。
中    華    民    國    95    年    5     月    25    日
                  交通法庭      法  官  張珈禎
以上正本證明與原本無異。
如不服本裁定應於送達後5日內向本院提出抗告狀。
                                書記官  黃雅琦
中    華    民    國    95    年    5     月    25    日


司法院資訊處製作；財團法人民間司法改革基金會備份。
